臺灣板橋地方法院民事判決　　　　　　 100年度訴字第1732號
原　　　告　魏仕檳
訴訟代理人　張至剛律師
被　　　告　李小平
上列當事人間請求確認債權關係存在事件，經本院於民國100 年
11月28日言詞辯論終結，判決如下：
    主  文
原告之訴駁回。
訴訟費用由原告負擔。
    事實及理由
甲、程序方面：
一、按確認之訴非原告有即受確認判決之法律上利益者，不得提
    起。所謂即受確認判決之法律上利益，係指法律關係之存否
    不明確，原告主觀上認其在法律上之地位有不安之狀態存在
    ，且此種不安之狀態，能以確認判決將之除去者而言，若縱
    經法院判決確認，亦不能除去其不安之狀態者，即難認有受
    確認判決之法律上利益。原告主張被告前曾將彌新有限公司
    之機器設備與庫存之動產，將其二分之一之債權讓與予原告
    ，惟被告卻於民國（下同）100 年6 月15日以板院輔100 年
    執司辰字第44955 號向本院執行處聲請強制取回彌新有限公
    司之機器設備，造成原告基於債權人之私法上地位因此處於
    不安之狀態，此有原告檢附臺灣板橋地方法院100 年司執辰
    字第44955 號之執行命令影本在卷可稽，是以原告前開主觀
    上之不安狀態，經核亦確實能以本件對被告之積極確認之訴
    予以除去。基此，本院因認原告提起本件訴訟有即受確認判
    決之法律上利益無訛，於法並無違背，合先敘明。
二、被告李小平未於言詞辯論期日到場，核無民事訴訟法第386
    條各款所列情形，依原告聲請，由其一造辯論而為判決。
乙、實體方面：
一、原告主張：緣訴外人彌新有限公司積欠被告新台幣（下同）
    170 萬4 千元，分別於98年9 月29日及98年10月2 日與被告
    簽訂動產抵押契約書，並設定擔保金額最高金額新台幣85萬
    2 千元之動產擔保予被告，以擔保其積欠被告170 萬4 千元
    之債務，並經經濟部核發如附件一、二所示之登記證明書在
    案。嗣被告於99年7 月17日將前開對彌新有限公司之兩筆債
    權暨其上動產抵押權各二分之一之權利讓與原告。被告明知
    原告有二分之一權利動產抵押權，詎料被告竟於100 年6 月
    1 日委任訴外人林定穎會同鈞院執行處人員，將原告合法持
    有之抵押物取走，足見被告否認前開債權讓與之法律關係存
    在，故原告自得提起本件訴訟請求確認債權讓與法律關係存
    在。並聲明：(一)確認原告與被告間就如附件一、二所示被告
    對第三人彌新有限公司各新台幣85萬2 千元中二分之一之債
    權暨動產抵押權均存在。(二)被告並應協同原告辦理登記為共
    同抵押權人。
二、被告未於言詞辯論期日到場，也未提出書狀作任何聲明或陳
    述。
三、查訴外人彌新有限公司分別於98年9 月29日及98年10月2 日
    與被告李小平就附件一、二所示位於新北市○○區○○路3
    段20之6 號與7 號之工廠機器設備與庫存之動產，設定最高
    限額各為85萬2 千元之抵押權予被告，擔保期間分別為自98
    年9 月29日起至99年3 月28日間，及自98年10月2 日起至99
    年10月1 日止所發生之債務，雙方並簽訂動產抵押契約書，
    並經經濟部分別以經授（中）動字第98288 號、經授（中）
    動字第98332 號登記在案，此經原告提出動產抵押契約書2
    紙、經濟部動產擔保交易（動產抵押）登記證明書2 紙、經
    濟部98年9 月29日經授中字第09830483860 號函、98年10月
    2 日經授中字第09830485540 號函各1 紙為證，此部分之事
    實堪信為真實。
四、原告主張被告李小平委託林定穎於99年7 月17日將前開如附
    件一、二所示對彌新有限公司之兩筆債權暨其上動產抵押權
    各二分之一之權利讓與原告，固據其提出債權讓渡書及委託
    書各1 紙為憑，是本件爭點厥為：(一)被告李小平委託訴外人
    林定穎全權處理彌新有限公司之動產擔保抵押事宜，其全權
    處理之範圍是否包括債權讓與之部分？(二)被告是否有將其對
    彌新有限公司所發生之債權二分之一轉讓與原告？(三)又被告
    是否有將如附件一、二所示彌新有限公司位於新北市○○區
    ○○路3 段20之6 號與7 號之工廠機器設備與庫存之動產抵
    押權讓與二分之一予原告？茲述如下：
五、被告李小平委託訴外人林定穎全權處理彌新有限公司之動產
    擔保抵押事宜，其全權處理之範圍應不包括債權讓與之部分
    ：依原告所提出之委託書（見本院卷第27頁），其上記載「
    茲關於彌新有限公司之動產擔保抵押（經授〈中〉動字第09
    8288、098332號）之產權事宜，本人李子平委任林定穎先生
    全權處理，謹以此為憑證。」等語，依委託書之書面文義內
    容，已明確載明係委託林定穎處理動產擔保抵押事宜，固不
    包括債權讓與之部分。
六、另被告是否有將如附件一、二所示其對彌新有限公司所發生
    之債權二分之一轉讓與原告？
    查依原告所提出之債權讓渡書（見本院卷第26頁），其上固
    載明「茲關於彌新有限公司負責人黃順顯公司位於台北縣五
    股鄉○○路○ 段20之6 號與7 號工廠之機器設備與庫存品等
    動產，全經由林定（李小平）設定，擁有經濟部公告附件
    合法設定。債權轉賣讓渡五十如有其他債權人出現，全由林
    定穎負全責責任及法律責任，此致債權受讓人魏仕檳。」等
    語，然依彌新有限公司與被告李子平簽訂之動產抵押權（見
    本院卷第10、17頁），其為最高限額抵押權，所擔保之債權
    期限，分別為自98年9 月29日起至99年3 月28日間，及自98
    年10月2 日起至99年10月1 日止所發生之債權，本件原告與
    被告訂立債權渡書時間為99年7 月17日，就如附件一所示動
    產抵押之期限已過，如附件二所示動產抵押期限亦將屆至，
    且迄今起訴時間均已在期限後，另原告亦未舉證被告李小平
    對訴外人彌新有限公司確有債權存在，其債權金額、期限、
    利息等均缺漏，是否有將債權讓與之事實通知訴外人彌新有
    限公司，況依上開委託書之記載，被告李小平並無授權林定
    穎處理其對彌新有限公司債權讓與之情事，業如前述，綜上
    ，單憑上開債權讓渡書，實難認定被告確有將如附件一、二
    所示其對彌新有限公司所發生之債權二分之一轉讓與原告之
    情事。
七、又被告是否有將如附件一、二所示彌新有限公司位於新北市
    ○○區○○路3 段20之6 號與7 號之工廠機器設備與庫存之
    動產抵押權讓與二分之一予原告？
    觀之上開「債權讓渡書」之文義，並無提及一併讓渡動產抵
    押權之內容，況就如附件一所示動產抵押權供擔保債權期限
    已過，如附件二所示動產抵押期限於訂立債權讓渡書時亦將
    屆至，且迄今起訴時間均已在期限後，且原告亦未舉證被告
    李小平對訴外人彌新有限公司確有債權存在，綜上，被告應
    無將如附件一、二所示彌新有限公司位於新北市○○區○○
    路3 段20之6 號與7 號之工廠機器設備與庫存之動產抵押權
    讓與二分之一予原告。
八、綜上所述，原告依債權讓與之法律關係，請求確認原告與被
    告間就如附件一、二所示被告對第三人彌新有限公司各85萬
    2 千元中二分之一之債權暨動產抵押權均存在；被告並應協
    同原告辦理登記為共同抵押權人，為無理由，不應准許。
九、本件事證已臻明確，兩造其餘主張、陳述並所提證據，經本
    院斟酌後，認均與本件之結論無礙，爰不一一論列，附此敘
    明。
十、結論：原告之訴為無理由，依民事訴訟法第385 條第1 項前
    段、第78條，判決如主文。
中    華    民    國  100     年    12    月    30    日
                  民事第三庭    法  官  吳幸娥
以上正本係照原本作成
如對本判決上訴，須於判決送達後20日內向本院提出上訴狀。如
委任律師提起上訴者，應一併繳納上訴審裁判費。
中    華    民    國   100    年    12    月    30    日
                                書記官  溫婷雅